【裁判字號】    94,重訴,393
【裁判日期】    950706
【裁判案由】    損害賠償
【裁判全文】
臺灣臺中地方法院民事判決  94年度重訴字第393號
    原      告  統聯汽車客運股份有限公司
    法定代理人  甲○○
    訴訟代理人  丁○○
                王淑榮律師
    複  代理人  魏其村律師
    被      告  乙○○
                            2.
    訴訟代理人  葉秀玲律師
上列當事人間請求損害賠償事件，本院於民國95年6月22日言詞
辯論終結，判決如下：
    主      文
被告應給付原告新台幣捌佰貳拾玖萬參仟陸佰捌拾肆元，及自民
國94年5月17日起至清償日止，按週年利率5%計算之利息。
原告其餘之訴駁回。
訴訟費用由被告負擔95%，餘由原告負擔。
本判決原告勝訴部分，於原告以新台幣貳佰柒拾陸萬伍仟元為被
告供擔保後，得為假執行；但被告如以新台幣捌佰貳拾玖萬參仟
陸佰捌拾肆元，為原告預供擔保後，得免為假執行。
原告其餘假執行之聲請駁回。
    事實及理由
甲、程序部分
壹、按訴狀送達後，原告不得將原訴變更或追加他訴；但請求之
    基礎事實同一者，不在此限，民事訴訟法第255條第1項第2
    款定有明文。而所謂請求之基礎事實同一，係指變更或追加
    之訴與原訴之主要爭點有共同性，各請求利益之主張在社會
    生活上可認為同一或關聯，而就原請求之訴訟及證據資料，
    於審理繼續進行在相當程度範圍內具有同一性或一體性，得
    期待於後請求之審理予以利用，俾先後兩請求在同一程序得
    加以解決，避免重複審理，進而為統一解決紛爭者，自屬之
    （最高法院91年度台抗字第552號裁判要旨參照）。
貳、查原告原依民法第184條第1項前段、第188條第3項、第191
    條之2等規定之法律關係，請求被告為系爭賠償；嗣於民國
    （下同）94年10月25日具狀，另以民法第227條第2項所規定
    之不完全給付之法律關係，請求被告為系爭賠償，此有民事
    聲請支付命令狀、民事準備書（一）狀在卷可憑。次查原告
    追加之訴（不完全給付部分）與原訴之主要爭點有共同性，
    各請求利益之主張在社會生活上可認為同一或關聯，而就原
    請求之訴訟及證據資料，於審理繼續進行在相當程度範圍內
    具有同一性或一體性，得期待於後請求之審理予以利用，則
    依前開說明，為避免重複審理，並為統一解決紛爭，則原告
    前開追加，自無不合，應予准許，合先敘明。
乙、實體部分
壹、原告主張：一、被告受僱於原告擔任駕駛員，其於90年4月1
    5日9時40分許，駕駛原告所有之車牌號碼FT－955號營業用
    大客車，沿台中市○○路往中正路方向行駛，行經建國路17
    2號鐵路餐廳側門前時，因身體狀況不適卻仍執意駕駛，致
    失控衝撞前方路旁排班之營業用小客車及自小客車後，再往
    前推撞鐵路餐廳房舍，造成多人輕重傷與車、鐵路餐廳周邊
    設施及原告所有前開營業用大客車均受有損害；訴外人劉新
    國因被告前開行為而請求本件兩造連帶損害賠償事件，並經
    本院91年度訴字646號民事判決、台灣高等法院台中分院91
    年度重上字第148號民事判決、最高法院94年度台上字第167
    號民事裁定認定本件被告失控衝撞為肇事原因，本件兩造應
    連帶負損害賠償責任確定。二、原告因系爭事故所受損害如
    下：（一）支出前開FT－955號營業用大客車修復費用新台
    幣（下同）84,226元（90年4月26日支出）、拖吊費用8,000
    元（90年4月16日支出），合計92,226元。原告自得依民法
    第184條第1項前段、第191條之2、第227條第2項規定，請求
    被告賠償。（二）賠付劉新國N6－825號營業小客車車損8萬
    元（90年4月27日支出）、慰問金15萬元（90年4月17、26日
    支出）及體傷判決770萬元（94年3月15日支出）而和解之費
    用共計793萬元。（三）賠付訴外人NORA（中譯名：諾拉）
    ，慰問金5,000元（90年4月19日支出）及體傷19萬元（90年
    8月24日支出），和解費用共計195,000元。（四）賠付訴外
    人CORAZON（中譯名：柯拉松）慰問金5,000元（90年4月19
    日支出）及體傷6萬元（90年8月24日支出），和解費用共計
    65,000元。（五）賠付訴外人WURYATI（中譯名：吳雅蒂）
    和解費用3,720元（90年4月21日支出）。（六）賠付訴外人
    TARWIYATIN和解費用6,000元（90年5月2日支出）。（七）
    賠付訴外人林銘哲（即鐵路餐廳員工）慰問金5,000元（90
    年4月16日支出）、體傷5萬元（90年11月27日支出），和解
    費用共計55,000元。（八）賠付訴外人李峰雄（即OZ－682
    號營業小客車駕駛）和解費用54,860元（90年4月16日支出5
    ,000 元，90年4月20日支出49,860元）。（九）賠付訴外人
    吳晏琳（即2Q－408號營業小客車駕駛）和解費用122,000元
    （90年4月18日支出）。（十）賠付訴外人陳先德（即OS－0
    95號營業小客車駕駛）和解費用37,830元（90年4月20日支
    出）。（十一）賠付訴外人楊金鎮（即6P－422號營業小客
    車駕駛）和解費用4,000元（90年4月15日支出）。（十二）
    賠付訴外人林榮顯（即FYK－652號機車駕駛）車損和解費用
    11,000元（90年5月2日支出）。（十三）賠付訴外人林明燦
    （即LOF－352號機車駕駛）車損和解費用21,000元（90年5
    月2日支出）。（十四）賠付訴外人陳資發（即TBD－372號
    機車駕駛）車損和解費用9,000元（90年5月2日支出）。（
    十五）賠付訴外人張永福（即TBD－172號機車駕駛）車損和
    解費用15,000元（90年5月2日支出）。（十六）賠付訴外人
    楊學文所有之手推車毀損和解費用900元（90年5月4日支出
    ）。（十七）賠付訴外人鐵路餐廳和解費用95,000元（90年
    4月24日支出）。三、被告原受僱於原告，未確實執行駕駛
    業務，應對原告負不完全給付之債務不履行損害賠償責任。
    故原告因被告之前開侵權行為、債務不履行而受有共8,717,
    536元之損害，迭經催討，被告均不置理，爰依民法第184條
    第1項前段、第188條第3項、第191條之2與民法第227條第2
    項等規定之法律關係請求被告賠償。四、對被告抗辯之陳述
    ：（一）原告依民法第188條第3項規定向被告追償之8,625,
    310元，因民法並未就時效為特別規定，自應適用15年消滅
    時效期間之規定，被告抗辯原告前開請求權已罹於2年之消
    滅時效期間，自不可採。（二）被告並非無識別能力、責任
    能力。蓋其業經本院90年度交易字第593號刑事判處罪刑確
    定，且經前開民事判決確定，亦有爭點效、失權效之適用，
    故被告抗辯不可採信。（三）被告請求原告給付1個月之預
    告工資、6個月之資遣費、7個月之工資共798,051元，進而
    主張與原告系爭請求抵銷，並無理由。蓋：１、被告因自知
    違反工作規則情節重大，將受原告解雇而自行停止上班，於
    原告在90年12月4日將其解雇前，被告從未提出復職之聲請
    。被告既未從事任何勞務，原告自無給付工資之必要。２、
    原告於被告經前開刑事判決確定後，以被告違反工作規則情
    節重大為由將其解雇，符合勞動基準法第12條第1項第4款無
    須預告終止契約之規定，被告自無預告工資與資遣費請求權
    。３、統聯汽車客運公司行車肇事處理辦法業經原告於85年
    10月22日揭示公告，被告當無不知之理。且前開公告變更工
    作規則係基於合理性變更原則，被告亦應受拘束。４、至自
    被告肇事至解僱前，乃屬留職停薪階段，故被告自不得請求
    原告給付該期間之工資。（四）被告前開侵權行為與債務不
    履行行為有重大過失，且其亦未舉證證明其因本件賠償將致
    生計受重大影響之事實，被告抗辯依民法218條規定請求減
    免賠償金額，亦非可採。（五）被告於90年4月15日所出具
    之行車責任事故切結書（原證33）載明同意原告代理一切事
    故處理，足證原告係受其委託並有權為其處理系爭車禍賠償
    事宜，被告自不得否認前開和解內容。（六）被告所抗辯僅
    須負擔5%之賠償等事實，固規定於行車肇事處理辦法中，但
    此為原則規定，若係追撞則不適用被告所抗辯之規定。因前
    開肇事處理辦法備註3所謂追撞，係指駕駛員駕車自後方碰
    撞他車而言，包括自後方追撞停止之前車。至縱使系爭肇事
    處理辦法有變更，亦符合合理性原則，被告應受拘束。（七
    ）前開FT－955號營業用大客車修復費用84,226元，該修繕
    項目中，編號（10）電招線路整修3,000元、（11）車頭整
    修30,000元、（13）噴漆車頭3,000元，係屬工資，並無折
    舊問題；其餘更換零件之編號（1）前保桿更換（上）2,000
    元、（2）前保桿更換（下）6,000元、（6）前上、下檔玻
    璃更換34,000元、（7）右前輪弧更換600元、（12）前門外
    鋁框更換900元，均屬車體結構而非一般耗材，縱以新品更
    換亦不能增加汽車性能或延長使用年數，故不得折舊。至編
    號（3）雨刷片更換1,016元、（4）大燈組更換1,260元、（
    5）方向燈更換90元、（8）右前側方向燈更換60元、（9）
    雨刷連桿更換2,300元，固均屬耗材而應折舊，然該車係88
    年3月出廠（原證35），故折舊年數為2年等語。並聲明：（
    一）被告應給付原告8,717,536元及自本院94年度促字第217
    05號支付命令送達翌日即94年5月17日起至清償日止，按週
    年利率5%計算之利息。（二）訴訟費用由被告負擔。（三）
    願供擔保，請准宣告假執行。
貳、被告則以：一、本件被告雖於前開時地，駕駛原告所有之前
    開營業大客車發生衝撞情事而造成系爭損害，惟係因被告之
    十二指腸潰瘍合併出血、貧血等病症而失去知覺昏倒所致，
    且車輛失控當時，被告已失去對於外界事務之知覺、理會與
    判斷之能力，而處於無意識之無識別能力狀態，侵權行為自
    不能成立，依民法第187條第1項、第4項規定之反面解釋，
    自無須負損害賠償責任。且被告從未因前開疾病而就醫過，
    亦未曾有前開不適情形，事故發生當日，被告係於乘客安全
    上下車後，突感不適而於車內廁所休息後，覺無大礙始駕駛
    前開車輛欲至停車場停放，被告已盡善良管理人之注意義務
    。二、退萬步言之，縱認被告應負侵權行為損害賠償之責，
    然（一）原告所請求之前開各項費用除賠償劉新國部分外，
    均已罹於2年之消滅時效期間，依民法第197條第1項、及第1
    44條第1項之規定，被告自得拒絕給付。（二）原告所請求
    其賠付劉新國和解費用793萬元部分，其中車損8萬元、慰問
    金15萬元部分，均已罹於消滅時效期間，被告亦得依前開規
    定拒絕給付；至其餘770萬元部分，縱被告應負損害賠償之
    責，亦非應由被告全額負擔。（三）被告於前開事故後住院
    修養而出院後，曾向原告要求復職繼續工作，但遭原告無故
    拒絕。直至90年12月間，原告於被告並無勞動基準法第12條
    規定之情事下，竟未經預告即通知被告終止勞動契約。被告
    係於84年8月起受僱於原告，至原告終止前開勞動契約之日
    止，被告工作年資為6年又4月；依法原告前開預告期間應為
    30日（1個月），應給予被告資遣費為6又3分之1個月，而被
    告於離職前6個月之平均工資為55,678元，且原告應給付被
    告90年5至11月間共7月之工資，合計原告應給付被告798,05
    1元。若認原告請求為有理由，則被告就得請求原告給付之
    前開金額主張抵銷之。原告於當時並未為任何處分，且被告
    曾要求回去工作，並非如原告所稱之留職停薪。（四）否認
    原告所提原證3至20之私文書之真正。另原證5、6、7、10、
    11等慰問金共17萬元，並非侵權行為之賠償金，係原告主動
    贈與，原告自不得向被告求償。（五）原告請求車損部分（
    含賠償訴外人之車損部分），未將零件之折舊扣除，顯屬無
    據。且以新零件更換而請求修復費用，不應區分車體結構或
    一般耗材而為不同處理，均應折舊。（六）如被告須賠償原
    告所請求之金額，對被告生計有重大影響，請依民法第218
    條之規定，減輕賠償金額。（七）依原告公司之行車肇事處
    理辦法，若行車肇事賠償金額達40萬元以上，則駕駛員應分
    擔5%，被告縱應負害賠償責任，亦以5%為限。至原告所提原
    證32之統聯汽車客運股份有限公司行車肇事行政處分及賠償
    分擔處理標準範例，被告並未經原告告知。縱認該範例為僱
    傭契約之一部分，惟被告肇事亦非出於追撞之情形，原告主
    張全額賠償亦無理由。至原告所指追撞不適用前開規定，係
    原告事後再變更之辦法，被告並未經原告告知，該變更不合
    理，不能拘束被告。（八）原告主張被告授權其處理系爭車
    禍事故賠償問題所提出之原證33切結書，被告並不爭執其形
    式之真正，然當時被告因病送醫治療，並無能力審閱切結書
    內容。縱認被告確有授權，原告亦應盡自己事務處理之義務
    ，而原告就賠償訴外人之車損部分均無修復收據，自不得全
    額向被告求償。三、原告另本於債務不履行之法律關係，請
    求被告為系爭賠償部分，因被告已盡善良管理人之注意而為
    系爭僱傭契約之履行，並無可歸責之事由，因被告並不知會
    失去知覺昏倒，原告請求賠償亦屬無據。四、爭點效係限於
    同一當事人間，且該當事人已認真爭執並舉證而由法院作出
    判斷，始有其適用。前開民事確定判決與本件當事人並不相
    同，被告於前開民事確定判決中，亦未就是否符合侵權行為
    之要件認真爭執並舉證，法院亦未就該重要爭點加以判斷，
    本件自無爭點效之適用等語，資為抗辯。並聲明：（一）原
    告之訴駁回。（二）訴訟費用由原告負擔。（三）如受不利
    之判決，請准供擔保免為假執行。
參、兩造不爭之事實
一、被告受僱於原告擔任駕駛員，其於90年4月15日9時40分許，
    駕駛原告所有之車牌號碼FT－955號營業用大客車，沿台中
    市○○路往中正路方向行駛，行經建國路172號鐵路餐廳側
    門前時，因失去知覺暈倒，致失控衝撞前方路旁排班之營業
    用小客車籍自小客車後，再往前推撞鐵路餐廳房舍，造成多
    人輕重傷與車、鐵路餐廳周邊設施及原告所有前開營業用大
    客車均受有損害；訴外人劉新國因被告前開行為而請求本件
    兩造連帶損害賠償事件，並經本院91年度訴字646號民事判
    決、台灣高等法院台中分院91年度重上字第148號民事判決
    、最高法院94年度台上字第167號民事裁定認定本件被告失
    控衝撞為肇事原因，本件兩造應連帶賠償6,869,792及其法
    定利息確定。
二、被告係於94年5月16日收受本院94年度促字第21705號支付命
    令。
三、系爭FT－955號營業用大客車修復費用為84,226元，該修繕
    項目中，編號（10）電招線路整修3,000元、（11）車頭整
    修30,000元、（13）噴漆車頭3,000元，係屬工資，並無折
    舊問題；其餘項目均為更換零件，且前開營業用大客車係88
    年3月出廠。
四、被告係自84年8月起受僱於原告，至原告終止系爭勞動契約
    之日止，被告工作年資為6年又4月。
肆、得心證之理由
一、前開兩造不爭之事實，既為兩造所不爭，並有相片影本、本
    院91年度訴字646號民事判決影本、台灣高等法院台中分院9
    1年度重上字第148號民事判決影本、最高法院94年度台上字
    第167號民事裁定影本、本院90年度交易字第593號刑事判決
    影本、本院94年度促字第21705號支付命令與送達證書、肇
    事估價單影本、統一發票影本、行車執照等在卷可證，復經
    本院調取本院91年度訴字646號、台灣高等法院台中分院91
    年度重上字第148號卷、本院90年度交易字第593號核閱無誤
    ，自堪信為真實。
二、按因可歸責於債務人之事由，致為不完全給付者，債權人得
    依關於給付遲延或給付不能之規定行使其權利；因不完全給
    付而生前項以外之損害者，債權人並得請求賠償，民法第22
    7條定有明文。次按債務人負有依債務本旨為給付之義務，
    違背債務之本旨為給付，為瑕疵給付或加害給付，即屬不完
    全給付，是以債務人如主張其已為完全給付，當由其負證明
    之責，雖債權人於受領給付後，以債務人給付不完全為由，
    請求債務人損害賠償，關於給付不完全之點，應轉由債權人
    負舉證責任，惟不完全給付，非有可歸責於債務人之事由，
    為債務人免責要件，故債務人以不完全給付係因非可歸責於
    己之事由所致為抗辯，就此仍應由債務人證明之。第按受僱
    人應如何服勞務，民法未設特別規定，自應依債之本旨及誠
    實信用原則而服其勞務。至受僱人服勞務時，應盡如何之注
    意義務，民法亦未特別規定，然因僱傭契約為有償契約，自
    應使受僱人負抽象過失責任，亦即受僱人服勞務時，應盡善
    良管理人之注意義務。若受僱人未盡善良管理人之注意義務
    ，為不完全之服勞務，自應依債務不履行之規定，對雇用人
    負損害賠償責任；且受僱人於執行職務時加損害於第三人，
    至僱用人負連帶損害賠償責任者，僱用人除得依民法第188
    條第3項規定，對受僱人行使求償權外，亦得依不完全給付
    之規定，對受僱人請求損害賠償。查：
（一）被告受僱於原告擔任駕駛員，其於前開時地，駕駛原告所
      有前開營業用大客車，因失去知覺暈倒，致失控衝撞前開
      營業用小客車與自小客車後，再往前推撞鐵路餐廳房舍，
      造成多人輕重傷與車、鐵路餐廳周邊設施及原告所有前開
      營業用大客車均受有損害；與劉新國因被告前開行為而請
      求本件兩造連帶損害賠償事件，並經本院91年度訴字646
      號民事判決、台灣高等法院台中分院91年度重上字第148
      號民事判決、最高法院94年度台上字第167號民事裁定認
      定本件被告失控衝撞為肇事原因，本件兩造應負連帶賠償
      責任，業如前述。則依前開說明，原告依不完全給付之法
      律關係請求被告賠償，自屬有據。
（二）被告雖抗辯其已盡善良管理人之注意而為系爭僱傭契約義
      務之履行，並無可歸責之事由，原告依不完全給付之法律
      關係，請求賠償自屬無據云云。然汽車駕駛人患病影響安
      全駕駛者，不得駕車，道路交通安全規則第114條第5款著
      有明文。而被告係領有職業大客車駕駛執照之人，有台中
      市○○○道路交通事故調查報告表附於前開本院90年度交
      易字第593號卷（偵查卷）可憑，被告對前開規定當知之
      甚稔，而有應注意之義務。且當時天候晴、日間日然光線
      、路面乾燥無缺陷、道路無障礙物、視距良好，有前開道
      路交通事故調查報告表可證，顯無不能注意之情事；然被
      告應注意其罹患十二指腸潰瘍合併出血、貧血等病症而有
      暈眩狀況，已足影響行車之安全不得再為駕駛，以防止危
      險之發生，然依當時狀況，其無不能注意之情事，被告仍
      執意駕駛前開營業用大客車，致因前開病症失去知覺暈倒
      ，因而駕車失控而肇前開事故，此有本院前開90年度交易
      字第593號刑事判決可憑，並經本院調卷核閱無誤，自堪
      信為真實。故被告於服前開勞務時，顯未盡善良管理人之
      注意，應可認定；其抗辯就系爭事故之發生無可歸責之事
      由，自不可採。
三、另按負損害賠償責任者，除法律另有規定或契約另有訂定外
    ，應回復他方損害發生前之原狀；負損害賠償責任者，債權
     人得請求支付回復原狀所必要之費用，以代回復原狀；損
    害賠償，除法律另有規定或契約另有訂定外，應以填補債權
    人所受損害及所失利益為限，依通常情形，或依已定之計畫
    、設備及其他特別情事，可得預期之利益，視為所失利益，
    民法第213條第1項、第3項、第216條分別定有明文。而前開
    所謂所受損害，即現存財產因損害事實之發生而被減少，屬
    於積極的損害；所謂所失利益，即新財產之取得，因損害事
    實之發生而受妨害，屬於消極的損害。查原告就被告之前開
    不完全給付行為，而請求被告賠償之各項損害賠償，茲分別
    審酌如下：
（一）賠付前開訴外人合計8,625,310元之損失部分：
  １、查原告因系爭事故而賠付劉新國N6－825號營業小客車車
      損8萬元、慰問金15萬元及體傷判決770萬元而和解之費用
      共計793萬元；賠付NORA（中譯名：諾拉）慰問金5,000元
      及體傷19萬元，和解費用共計195,000元；賠付CORAZON（
      中譯名：柯拉松）慰問金5,000元及體傷6萬元，和解費用
      共計65,000元；賠付WURYATI（中譯名：吳雅蒂）和解費
      用3,720元，賠付TARWIYATIN和解費用6,000元；賠付林銘
      哲（即鐵路餐廳員工）慰問金5,000元、體傷5萬元，和解
      費用共計55,000元；賠付李峰雄（即OZ－682號營業小客
      車駕駛）和解費用54,860元，賠付吳晏琳（即2Q－408號
      營業小客車駕駛）和解費用122,000元，賠付陳先德（即O
      S－095號營業小客車駕駛）和解費用37,830元，賠付楊金
      鎮（即6P－422號營業小客車駕駛）和解費用4,000元，賠
      付林榮顯（即FYK－652號機車駕駛）車損和解費用11,000
      元，賠付林明燦（即LOF－352號機車駕駛）車損和解費用
      21,000元，賠付陳資發（即TBD－372號機車駕駛）車損和
      解費用9,000元，賠付張永福（即TBD－172號機車駕駛）
      車損和解費用15,000元，賠付楊學文所有之手推車毀損和
      解費用900元，賠付鐵路餐廳和解費用95,000元等事實，
      有和解書影本、簽收證明單影本、匯款明細、統一發票、
      收據等可證，並經證人丙○○結證屬實（見本院95年4月1
      3日言詞辯論筆錄），自堪信為真實。則前開合計8,625,3
      10元，為原告所受之損害，被告自應依前開規定負給付責
      任。
  ２、被告雖另抗辯原證5、6、7、10、11等慰問金，並非侵權
      行為之賠償金，係原告主動贈與，原告自不得向被告求償
      云云。然被告曾簽立切結書同意委託原告代理一切事故處
      理，此有統聯客運公司駕駛員行車事故責任切結書在卷可
      證，並經證人丙○○結證屬實（見本院前揭言詞辯論筆錄
      ），則前開慰問金亦係原告處理系爭行車事故所支出，應
      屬原告所受之損害，亦可認定，自屬被告應賠償之範圍，
      被告前開抗辯，亦不可取。
（二）前開FT－955號營業用大客車修復費用84,226元、拖吊費
      用8,000元，合計92,226元部分：
  １、按物被毀損時，被害人除得依民法第196條請求賠償外，
      並不排除民法第213條至第215條之適用；而依民法第213
      條請求賠償，應以必要者為限，如修理材料以新品換舊品
      則應予折舊計算其賠償金額。
  ２、查原告所有前開FT－955號營業用大客車修復費用為84,22
      6元，該修繕項目中，編號（10）電招線路整修3,000元、
     （11）車頭整修30,000元、（13）噴漆車頭3,000元，係屬
      工資，並無折舊問題；其餘項目均為更換零件（共48,226
      元），且前開營業用大客車係88年3月出廠，業如前述。
      故至90年4月15日系爭事故發生時，該車已使用2年2月（
      依營利事業所得稅結算申報查核準則，提列折舊以1年為
      計算單位，其使用期間未滿1年者，按實際使用月數相當
      於全年之比例計算之，不滿1月者，以月計）。而依行政
      院所頒佈固定資產耐用年數表第2類第3項之規定，運輸業
      用大客車之耐用年數為4年，且依固定資產折舊率表之定
      率遞減法每年折舊為1000之438，則前開更換零件費用48,
      226元依法應扣除折舊，經依前開說明扣除後，應為14,12
      0元【計算方式為（元以下4捨5入）：48,226×0.438＝21
      ,123 （第1年之折舊），（48,226－21,123）×0.438＝1
      1,871（第2年之折舊），（48,226－21,123－11,871）×
      0.438×212＝1,112（第3年中之2個月之折舊）。扣除
      折舊之餘額則為48,226－21,123－11,871－1,112＝14,12
      0】。則原告共得請求前開FT－955號營業用大客車修復費
      用合計為前開編號（10）電招線路整修3,000元、（11）
      車頭整修30,000元、（13）噴漆車頭3,000元，與更換零
      件費用扣除折舊之餘額14,120元，合計為50,120元【計算
      方式為：3,000+30,000+3,000+14,120＝50,120】。
  ３、次查原告另支出拖吊費用8,000元，亦有統一發票在卷可
      證，亦堪信為真實。原告之現存財產因損害事實之發生而
      被減少前開拖吊費用8,000元，依前開說明自應由被告賠
      償。
  ４、故因修復前開號營業用大客車，致原告受有58,120元之損
      害（計算方式為：50,120+8,000＝58,120），原告依不完
      全給付之法律關係請求被告賠償，亦屬有據。則連同前開
      8,625,310元，被告應依不完全給付之法律關係賠償原告
      共8,683,430元（8,625,310+58,120＝8,683,430）。
四、被告雖抗辯兩造曾約定若行車肇事賠償金額達40萬元以上，
    則被告僅須分擔5%云云。然查被告曾簽立切結書同意若其有
    責致事故，願依原告公司肇事處理辦法之規定處理，此有前
    開統聯客運公司駕駛員行車事故責任切結書可憑，自堪信為
    真實。而依原告公司肇事處理辦法之規定第15條第2款之規
    定，行車肇事責任屬駕駛員即本件被告者，依肇事處分及扣
    償辦法處理；而賠償金額為40萬元以上者，駕駛員即被告應
    分擔5%，原告應分擔95%，但若係追撞而肇事者，駕駛員即
    被告應全額賠償，此有統聯汽車客運公司行車肇事處理辦法
    、統聯汽車客運股份有限公司行車肇事行政處分及賠償分擔
    處理標準範例在卷可證，亦堪信為真實。而前開所稱追撞，
    堪認係自後而撞擊前方之人或物而言。而本件事故係因被告
    失去知覺暈倒，致駕車失控而連續撞擊前方之人或物而肇前
    開事故，並經本院調取前開刑事卷宗核閱無誤，自堪信為真
    實。故被告應屬前開所稱之追撞，依前開約定，自應全額賠
    償，被告前開抗辯，自不足採。
五、被告另抗辯如賠償原告所請求之金額，對被告生計有重大影
    響，而請依民法第218條之規定，減輕賠償金額云云。然被
    告迄未舉證證明系爭賠償對其生計有重大影響之有利於己之
    事實，本院自無從依民法第218條之規定，減輕系爭賠償金
    額。
六、被告復抗辯其得因原告終止系爭勞動契約，而請求原告給付
    資遣費與自90年5至11月間共7月之工資合計798,051元，並
    進而主張與系爭損害賠償額抵銷云云。然：
（一）賠償金額為400,001元以上者，其肇事行政處分標準為解
      僱，追撞而肇事者亦應予解僱，此有前開統聯汽車客運股
      份有限公司行車肇事行政處分及賠償分擔處理標準範例在
      卷可憑。則原告固得因系爭行車事故，以被告違反工作規
      則情節重大為由將被告解雇，惟勞工違反勞動契約或工作
      規則，情節重大者，雇主得不經預告終止契約，但應自知
      悉其情形之日起，30日內為之，勞動基準法第12條第1項
      第4款、第2項定有明文。則原告早知悉被告違反勞動契約
      或工作規則之情形，卻於逾前開30日之90年12月4日，始
      終止系爭勞動契約，則原告主張依前開規定終止系爭勞動
      契約，自不合法。
（二）但雇主依勞動基準法第16條終止勞動契約者，始應依同法
      第17條之規定發給勞工資遣費；或有勞動基準法第14條所
      列之情形，勞工得不經預告終止勞動契約，雇主亦應發給
      勞工資遣費，勞動基準法第14條、第17條定有明文。且雇
      主依勞動基準法第11條或第13條但書規定終止勞動契約者
      ，未依規定期間預告而終止契約者，始應給付預告期間之
      工資，同法第16條亦有明文。查被告僅以原告於被告並無
      勞動基準法第12條規定之情事下，竟未經預告即通知被告
      終止勞動契約，而請求被告給付資遣費與預告期間工資；
      卻未舉證證明原告有給付系爭資遣費與預告期間工資之原
      因事實，其請求原告給付，並進而主張與系爭賠償抵銷，
      自屬無據。
（三）按主張法律關係變更或消滅之當事人，就該法律關係變更
      或消滅所須具備之要件，負主張及舉證之責任（最高法院
      83年度台上字第1946號判決參照）。則被告請求原告給付
      之90年5至11月間共7月之工資，原告主張是屬留職停薪階
      段，故被告不得請求，自應由原告就其所主張之前開事實
      ，負舉證之責任。然原告迄未舉證證明，則被告請求前開
      尚未離職期間之工資，自屬有據。
（四）又被告主張其於離職前6個月之每月平均工資為55,678元
      ，有銀行存摺在卷可證，亦堪信為真實。則被告請求原告
      應給付前開共7月之工資389,746元（計算方式為：55,678
      ×7＝389,746），自屬有據。而兩造既互負債務，而其種
      類相同，並均屆清償期，從而被告主張抵銷，自無不合。
      ，抵銷後，被告尚應給付原告8,293,684元（計算方式為
      ：8,683,430－389,746＝8,293,684）。
七、綜上所述，原告依不完全給付債務不履行之法律關係，請求
    被告賠償損害8,293,684元，及自本院94年度促字第21705號
    支付命令送達翌日即94年5月17日起至清償日止，按週年利
    率5%計算之利息，為有理由，應予准許；逾此部分之其餘請
    求，為無理由，應予駁回。
八、本件原告勝訴部分，原告及被告均陳明願供擔保，聲請准予
    宣告假執行及免為假執行之宣告，經核無不符，爰均酌定相
    當之擔保金額准許併宣告之。至原告敗訴部分，其假執行之
    聲請，亦失所附麗，應予駁回，併此敘明。
九、本件事證已臻明確，兩造所為之其他主張，陳述並所提之證
    據，經審酌後，認均與本件之結論無礙，不再一一論述，併
    予敘明。
丙、據上論結：本件原告之訴，為一部有理由，一部無理由，爰
    依民事訴訟法第79條、第390條第2項、第392條第2項、第3
    項，判決如主文。
中    華    民    國     95    年     7    月    6    日
                  民事第三庭    法  官  陳卿和
正本係照原本作成。
如對本判決上訴，須於判決送達後20日內向本院提出上訴狀。
中    華    民    國     95    年     7    月    6    日
                                書記官


司法院資訊處製作；財團法人民間司法改革基金會備份。
